【裁判字號】    98,交聲,1613
【裁判日期】    980527
【裁判案由】    違反道路交通管理處罰條例聲明異議
【裁判全文】
臺灣臺北地方法院交通事件裁定        98年度交聲字第1613號
原處分機關  臺北市交通事件裁決所
受處分人    甲○○
上列受處分人因違反道路交通管理處罰條例案件，對於台北市交
通事件裁決所98年4月14日所為之處分（原處分：北市裁罰字第
裁22-AEX490930號）聲明異議，本院裁定如下：
    主  文
異議駁回。
    理  由
一、異議意旨略以：異議人即受處分人甲○○於民國98年1月20
    日5時10分許，騎乘機車於臺北市○○路138號前，經警以伊
    駕駛汽車拆除消音器造成噪音為由攔停舉發。惟伊主張遭員
    警舉發時並非處於騎車狀態，且消音器係於騎乘時自行掉落
    ，並非故意自行拆除，認員警舉發違規事由有誤，自有不服
    。爰提起本件異議，請求撤銷原處分云云。
二、按汽車駕駛人拆除消音器者，處新臺幣（下同）6千元以上2
    萬4千元以下罰鍰，且應接受道路交通安全講習；又所謂汽
    車，指在道路上不依軌道或電力架線而以原動機行駛之車輛
    （包括機器腳踏車）。道路交通管理處罰條例第43條第1項
    第3款，第5項、道路交通安全規則第2條第1項第1款定有明
    文。再汽車駕駛人違反第43條規定者，除依原條款處罰鍰外
    ，並予記違規點數3點，道路交通管理處罰條例第63條第1項
    第3款亦有規定。
三、經查：本件異議人即受處分人於98年1月20日上午5時10分許
    ，騎乘130-BEF號重型機車於臺北市○○路138號前，因沿途
    發生巨大聲響，經警以其駕駛汽車拆除消音器造成噪音為由
    攔停舉發後，異議人未依限到案，原處分機關乃以異議人違
    反道路交通管理處罰條例第43條第1項第3款裁處罰鍰新臺幣
    6000元，並記違規點數3點，並施以道路交通安全講習，有
    臺北市政府警察局北市警交字第AEX490930號舉發違反道路
    交通管理事件通知單、台北市交通事件裁決所98年4月14日
    北市裁罰字第裁22-AEX490930號違反道路交通管理事件裁決
    書、台北市政府警察局松山分局98年3月24日北市警松分交
    字第098 30816800號函等在卷可稽【本案舉發違規事實，原
    處分誤載為：「駕駛汽車，以拆除消音器以外方式造成噪音
    」，嗣經原處分機關於98年5月4日以北市裁申字第09835163
    00號函更正為：「駕駛汽車，拆除消音器方式造成噪音」，
    見本院卷第17頁】。異議人雖執上開情詞，辯稱遭舉發時並
    未騎車，且消音器係於騎乘時自行掉落，並非故意自行拆除
    ，舉發之情與事實不符云云。惟經本院傳訊製單舉發之員警
    乙○○到庭證稱：「（經過情形？）98年1月20日上午凌晨5
    點左右，我執行巡邏勤務，剛從派出所出發沒多久，就在三
    民路派出所的左前方，看見一部機車騎過去，沿途發生巨大
    的噪音，警車就隨後跟過去攔停，請駕駛人出示相關證件後
    ，我就檢查他機車的排氣管，發現沒有他裝消音器，我問他
    你的消音器在那裡，他就從置物箱裡面拿出來，我今天有把
    過程拍照的照片帶過來（庭呈照片），編號1照片就是我拿
    著消音器跟他的排氣管做比對，編號2是我把警棍放在他的
    排氣管內，證明他的排氣管是空的，編號3照片是我把他的
    消音器放入上方的排氣管，證明消音器是符合他的機車樣式
    的，編號4也是我把消音器放在下方的排氣管，證明消音器
    是符合他機車的樣式。因為他這台機車有兩支排氣管，應該
    是異議人自己訂做的，而且他從行李箱拿出來的也是有兩支
    消音器，所以我才當場拿出這兩支消音器，放入他機車的排
    氣管做比對，證明它是相符的。」、「（你會對他取締確定
    是聽到他的機車發出非常大的聲響？）是的，就是因為很大
    聲才會注意他，他也沒有其他的違規。」等語（見本院98年
    5 月27日訊問筆錄），並有證人乙○○所庭呈之現場舉發照
    片4張在卷可稽。可知，本件舉發員警乙○○於執行勤務時
    親見異議人違規而取締，其本於親自見聞異議人違規事實之
    確信，當場攔停舉發，當無違誤之處。雖異議人主張遭舉發
    時並未騎乘機車而處於停止狀態，惟證人乙○○復證稱：「
    （異議人否認你看到他的時候，他是停車，是否如此？）我
    們去攔他的時候，他是停在路邊，可是他之前經過派出所的
    時候，我們警察就看到也聽到他的聲音了，才會跟著去攔停
    ，所以我確定我有聽到他機車所發出來很大的聲音，而且民
    生社區早上5點很安靜，異議人的車子確實非常大聲，所以
    特別明顯，聽的很清楚。」等語，可知，異議人遭舉發前確
    有騎乘該未裝有消音器重型機車之違規事實，而異議人之重
    機車有2支排氣管，其自行拆除裝置於2支排氣管口之消音器
    ，則於騎乘時所發出之巨大聲響噪音，將嚴重干擾四週環境
    之安寧，且影響整體用路人之行的安全，自不待言。又本件
    舉發時間為清晨5時10分許，依照一般經驗常理判斷，當時
    於街道上行駛之車輛應極為少數，舉發員警當係本於其親自
    見聞異議人所騎乘之車輛確實製造出巨大聲響始上前攔停舉
    發，本件舉發並無誤判之可能。異議人雖又辯稱：消音器係
    於當日騎乘過程中掉落，不是故意拆除的云云，惟依證人警
    員所提上開當場照片4張所示，異議人之重機車有2支排氣管
    ，則該裝置於排氣管口之2支消音器，焉有可能無故於騎乘
    過程中均巧合掉落？況依照片所示，異議人之重機車並非破
    舊，其猶自費改裝，機車現況非常良好，消音器更不可能無
    故脫落，異議人上開辯解顯係虛妄之詞。再依卷附異議人名
    義最初所提聲明異議狀，觀其內容雖係由其母親代筆，但亦
    承稱：異議人當初確有因追求時髦自行將排氣管內消音器拆
    除等語（見本院卷第5頁），是異議人若非先前曾向其母親
    承認有拆除消音器之事，其母親焉有可能愚笨至在異議狀中
    代異議人為上開陳述？益證異議人於本院庭訊時所辯稱消音
    器係自行脫落一詞，乃當庭杜撰之謊言，不值一信。從而，
    原處分機關據此認為異議人騎乘機車有本件以拆除消音器方
    式造成噪音之違規事實，依首開法條規定，並審酌異議人違
    規情節，裁處罰鍰6000元，並記違規點數3點，並施以道路
    交通安全講習，核無違誤，量罰亦甚妥適，應予維持，本件
    異議為無理由，應予駁回。
四、據上論斷，應依道路交通案件處理辦法第19條裁定如主文。
中    華    民    國    98    年    5     月    27    日
                              交通法庭法  官  孫惠琳
以上正本證明與原本無異
如不服本裁定應於送達後5日內向本院提出抗告狀
                                書記官  郭錦賢
中    華    民    國    98    年    6     月    1     日


司法院資訊處製作；財團法人民間司法改革基金會備份。
